【裁判字號】    94,訴,2268
【裁判日期】    950320
【裁判案由】    強盜等
【裁判全文】
臺灣桃園地方法院刑事判決              94年度訴字第2268號
公  訴  人  台灣桃園地方法院檢察署檢察官
被      告  乙○○
                    （現於臺灣新竹監獄另案執行中）
指定辯護人  丙○○  本院公設辯護人
上列被告因強盜等案件，經檢察官提起公訴（94年度偵字第1564
2 號），本院判決如下：
    主  文
乙○○於夜間侵入住宅竊盜未遂，因脫免逮捕，當場施以強暴，
累犯，處有期徒刑參年拾月。
    事  實
一、乙○○前因妨害公務等案件，經本院於民國90年9 月15日以
    90年度易字第1159號判決判處有期徒刑1 年10月確定，並於
    93年1 月31日縮刑期滿執行完畢（構成累犯）。詎料仍不知
    悔改，基於意圖為自己不法所有之犯意，於94年5 月28日22
    時30分許，侵入桃園縣中壢市○○路66之2 號6 樓甲○○之
    住宅內，正著手竊取財物時，適屋主甲○○及其未婚夫丁○○由外返家，乙○○見狀即躲入主臥房廁所內藏匿，丁○○
    察覺屋內狀況有異，發現乙○○藏匿廁所內，丁○○隨即進
    入廁所內抓住乙○○，乙○○掙脫跑至上開住宅之客廳處，
    丁○○由後方追上，並用右手自後方勒住乙○○之脖子，乙○○為脫免逮捕，遂當場施以強暴之方式，咬傷丁○○之右
    上臂而趁隙逃脫逃至樓梯間，丁○○從後追上，二人拉扯至
    5 樓樓梯間時，乙○○又接續前開為脫免逮捕而施強暴之犯
    意，將丁○○推下五樓與四樓之樓梯間，丁○○追至四樓時
    ，乙○○又將丁○○往下推至四樓與三樓之樓梯間，嗣丁○○於一樓大門口制服乙○○並報警當場查獲。
二、案經桃園縣政府警察局中壢分局報請臺灣桃園地方法院檢察
    署檢察官偵查起訴。
    理  由
一、訊據被告乙○○對於上揭時、地竊取甲○○、丁○○財物未
    遂乙事坦承不諱，惟被告矢口否認有為脫免逮捕而當場施以
    強暴之加重準強盜罪犯行，辯稱伊在廁所就被丁○○勒住脖
    子，丁○○將伊拉到客廳，伊都沒有反抗，伊拿伊女朋友的
    證件給丁○○及甲○○看，渠等二人有問伊為何會有證件，
    接著甲○○開始打電話報警，並把門打開大喊抓小偷，伊有
    跟丁○○表示伊呼吸困難，不要勒這麼緊，伊往門外衝，此
    時丁○○還是勒住伊的脖子，衝到五樓時，因為伊真的沒有
    辦法呼吸，才會咬丁○○腋下，後來伊的右手被丁○○扳到
    後面去，被丁○○帶到一樓去，一直等到警察來云云。經查
    ，證人丁○○於本院審理時具結證稱略以：當天我跟甲○○
    一起回家，回家的時候看到燈全部亮了，走到房間看到一大
    堆東西被翻開，我看到被告躲在廁所裡面，我在廁所裡面伸
    手要抓他，他從廁所裡衝出來，我有被他撞到，我追他到客
    廳，我在抓他的過程中，我從他的背後用右手勒住被告的脖
    子，一開始我勒住他的時候有比較用力，他不敢跑，我就手
    稍微鬆一下，鬆一下他就又極力掙脫，他身體扭動試著把我
    的手甩開，接著就用嘴巴咬我的右手臂，咬了以後他就跑到
    門口，我又追到門口抓住他，被告還是拚命要跑，被告一直
    叫我的名字並說我們認識，他又把手甩開，往樓下跑，在六
    樓到五樓間的樓梯口，我抓到他，五樓屋主跑出來，幫忙抓
    住被告，被告說跟我認識，所以五樓的屋主就跑進去，在五
    樓的電梯口角落我抓住被告，這時候我是背對著下行的樓梯
    ，這時候他就把我從五樓推到四樓與五樓的樓梯間，我又到
    四樓抓住他的時候，他又把我推到四樓與三樓的樓梯間，我
    在一樓大門口把他壓在地上等警察來，整個過程裡面我除了
    被咬傷外，還有被被告推來推去而撞到樓梯扶手所受之腳上
    跟手臂的瘀青，因為我怕被告有AIDS，所以去醫院主要是檢
    查有無愛滋病，我並沒有跟醫生說我身上還有什麼地方受傷
    等語（參本院95年3 月6 日審判筆錄），又證人甲○○於本
    院審理時亦證稱略以：當天差不多晚上11點的時候我下班回
    家，丁○○接我回來，我進門時候發現燈是亮著，我覺得奇
    怪，房間跟廁所的燈都是亮著，我還在關門的時候，丁○○
    就進了房間，發現被告躲在廁所的角落，丁○○大喊遭小偷
    ，小偷在廁所，丁○○先抓著他，不讓他走，我也到廁所門
    口一起幫著抓住小偷，丁○○告訴我趕快通知抓小偷，我就
    離開浴室到陽台去對樓下的警衛室喊抓小偷，我在喊的過程
    中，發現他們在扭打，我看到丁○○的手抓住被告的手臂，
    手也有勾住被告肩膀那邊，他們從廁所扭打到客廳，被告在
    客廳裡面有用右手打拐子打到丁○○的胸部，接著被告從六
    樓跑到五樓，被告在五樓電梯門口時，有拿出我妹妹的身分
    證，我們五樓鄰居還有出來要幫忙抓，鄰居說趕快報警，我
    就回六樓打電話報警，等到我報完警後，我下來就沒有看到
    五樓的鄰居，也沒有看到丁○○跟被告，我就跟著追下去，
    在三、四樓的時候又看到丁○○還抓住他，被告一直要掙脫
    ，我有聽到丁○○跟我說被告有把他從樓梯推下來，他們扭
    打到一樓的時候，我也抓住被告，在一樓的時候我才發現丁○○手臂靠近腋下的地方有被咬的痕跡跟血跡等語（參本院
    95 年3月6 日審判筆錄），證人丁○○、甲○○前開證言互
    核一致，又衡情證人丁○○、甲○○二人與被告並無怨隙，
    應無故作虛偽證言之虞，復有證人丁○○所提出之壢新醫院
    甲種診斷證明書1 紙附卷可稽，證明證人丁○○之右肩確實
    有人咬傷口等節，證人丁○○、甲○○前開證言應屬可信，
    而依證人丁○○所述情節觀之，被告為證人丁○○自後方勒
    住脖子時，為脫免逮捕，已有以口咬傷證人丁○○之情形，
    復與證人丁○○在樓梯間扭打過程中，亦有將證人推下樓梯
    之攻擊動作，並非僅係單純之「身體扭動、手甩動」而已。
    是其前開所辯，要係卸責之詞，不足採信。是被告於證人丁○○逮捕之際為脫免逮捕，確有對證人丁○○施以積極攻擊
    之主觀意思及客觀行為，可以認定。綜上所述，本件事證明
    確，被告前開加重準強盜犯行，可以認定。
二、按刑法第329 條所規定之以強盜論者，即以強盜罪相當條文
    處罰之意，並非專以第328 條第1 項之強盜罪論，故第330
    條所謂犯強盜罪，不僅指自始犯強盜罪者而言，即依第329
    條以強盜論者，亦包括之，如此項準強盜有第321 條第1 項
    各款情形之一，自應依第330 條論處，並有最高法院25年上
    字第6626號、42年臺上字第523 號著有判例意旨可資參照。
    核被告乙○○所為，原係犯刑法第321 條第2 項、第1 項第
    1 款之夜間侵入住宅竊盜未遂罪，而其因脫免逮捕，當場對
    證人丁○○施以強暴行為而致傷，係犯刑法第329 條、第33
    0 條第2 項、第1 項之加重準強盜未遂罪（公訴人認被告係
    犯刑法第329 條準強盜罪，起訴法條尚有未洽，應予變更）
    及同法第277 條第1 項之傷害罪。被告所犯加重準強盜未遂
    罪與傷害罪間，有一行為觸犯數罪名之想像競合犯關係，應
    依刑法第55條規定，從一重之加重準強盜未遂罪處斷。被告
    前因妨害公務等案件，經本院於90年9 月15日以90年度易字
    第1159號判決判處有期徒刑1 年10月確定，並於93年1 月31
    日縮刑期滿執行完畢，此有臺灣高等法院被告前案紀錄表1
    份在卷可查，其於受有期徒刑執行完畢後，5 年內再犯
    本件有期徒刑以上之罪，為累犯，應依刑法第47條規定加重
    其刑。又被告雖已著手加重竊盜犯行，惟因證人丁○○、甲○○適時返家而未遂，其後為脫免逮捕而對證人丁○○施暴
    ，為未遂犯，應依刑法第26條前段規定，按既遂犯之刑度減
    輕其刑，並依法先加後減之。爰審酌被告素行不端，犯罪後
    猶飾詞狡辯，尚無悔意等一切情狀，量處如主文所示之刑，
    以示懲戒。
三、據上論結，應依刑事訴訟法第299 條第1 項前段、第300 條
    ，刑法第321 條第1 項第1 款、第330 條第2 項、第1 項、
    第329 條、第277 條第1 項、第55條、第47條、第26條前段
    ，判決如主文。
本案經檢察官柯怡如到庭執行職務
中    華    民    國    95    年    3     月    20    日
                  刑事第五庭    審判長法  官  潘政宏
                                      法  官  邱滋杉
                                      法  官  周炳全
以上正本證明與原本無異。
如不服本判決，應於判決送達後10日內，向本院提出上訴狀。
                                      書記官  陳夏施
中    華    民    國    95    年    3     月    27    日
附論罪科刑法條：
刑法第277條
傷害人之身體或健康者，處3 年以下有期徒刑、拘役或1 千元以
下罰金。
犯前項之罪因而致人於死者，處無期徒刑或7 年以上有期徒刑；
致重傷者，處三年以上十年以下有期徒刑。
刑法第321條
犯竊盜罪而有左列情形之一者，處6 月以上、5 年以下有期徒刑
：
一  於夜間侵入住宅或有人居住之建築物、船艦或隱匿其
    內而犯之者。
二  毀越門扇、牆垣或其他安全設備而犯
    之者。
三  攜帶兇器而犯之者。
四  結夥三人以上而犯之者。
五  乘火災、水災或其他災害之際而犯之者。
六  在車站或埠頭而犯之者。
前項之未遂犯罰之。
刑法第329條
竊盜或搶奪，因防護贓物、脫免逮捕或湮滅罪證，而當場施以強暴脅迫者
，以強盜論。
刑法第330條
犯強盜罪而有第321 條第1 項各款情形之一者，處7 年以上有期
徒刑。
前項之未遂犯罰之。


司法院資訊處製作；財團法人民間司法改革基金會備份。
